臺灣新竹地方法院民事裁定  
110年度消債更字第40號
聲  請  人  胡琇茹即胡玉葸


代  理  人  鄭諭麗律師
相  對  人  合迪股份有限公司

法定代理人  陳鳳龍  


上列當事人因消費者債務清理條例聲請更生事件，由臺灣士林地
方法院移送前來，本院裁定如下：
　　主  文
債務人甲○○○○○○自中華民國一一○年六月二日下午四時起開始更
生程序。
命司法事務官進行本件更生程序。
　　理　由
一、按債務人不能清償債務或有不能清償之虞者，得依本條例所
    定更生或清算程序，清理其債務；債務人無擔保或無優先權
    之本金及利息債務總額未逾新臺幣（下同）1,200萬元者，
    於法院裁定開始清算程序或宣告破產前，得向法院聲請更生
    ；債務人對於金融機構負債務者，在聲請更生或清算前，應
    向最大債權金融機構請求協商債務清償方案，或向其住、居
    所地之法院或鄉、鎮、市、區調解委員會聲請債務清理之調
    解，消費者債務清理條例（下稱消債條例）第3條、第42條
    第1項、第151條第1項分別定有明文。此係採前置協商主義
    ，是債務人於協商程序中，自應本於個人實際財產及收支狀
    況，依最大誠信原則，商討解決方案。如終究不能成立協商
    ，於聲請更生或清算時，法院審酌上開條文所謂「不能清償
    或有不能清償之虞」，允宜綜衡債務人全部收支、信用及財
    產狀況，評估是否因負擔債務，而不能維持人性尊嚴之最基
    本生活條件，所陳報之各項支出，是否確屬必要性之支出，
    如曾有協商方案，其條件是否已無法兼顧個人生活之基本需
    求等情，為其判斷之準據。又法院開始更生程序之裁定，應
    載明其年、月、日、時，並即時發生效力。法院開始更生或
    清算程序後，得命司法事務官進行更生或清算程序，必要時
    得選任律師、會計師或其他適當之自然人或法人1人為監督
    人或管理人，復為同條例第45條第1項、第16條第1項所明定
    。又資產管理公司並非消債條例第151條第1項所定金融機構
    （辦理消費者債務清理事件應行注意事項第42點第1款參照
    ），債務人因債務清理而聲請調解時，如債權人均非金融機
    構，僅屬任意調解，尚非該項所定強制前置調解。此有第2
    屆司法事務官消債問題研討第4號司法院民事廳消債條例法
    律問題研審小組意見、101年第2期民事業務研究會（消費者
    債務清理專題）第5號司法院民事廳消債條例法律問題研審
    小組意見可資參照。
二、本件聲請意旨略以：
　　聲請人前有不能清償債務之情事，積欠合迪股份有限公司債
    務總額共計700,401元，於民國（下同）110年1月15日調解
    期日與債權人間未達成還款協議，致調解不成立，為此，爰
    依消債條例請求裁定准許更生等語。
三、經查：
㈠、聲請人主張其無金融機構債權人，積欠合迪股份有限公司無
    擔保債務700,401元，於110年1月15日調解不成立等情，有
    調解不成立證明書為證（臺北士林地方法院110年度消債更
    字第39號卷第16頁）。至合迪股份有限公司稱尚有擔保物等
    情，查此汽車貸款之擔保物非聲請人名下財產，聲請人係此
    債務之連帶保證人，經本院依職權調閱本院109年度司執字
    第37493號執行案卷宗查明，故將此列為無擔保債務，附此
    敘明。
㈡、按消債條例第151條第1項規定之金融機構，依辦理消費者債
    務清理事件應行注意事項第42點之規定，包括銀行、信用合
    作社、農會信用部、漁會信用部、票券金融公司、信用卡業
    務機構及郵政儲金匯業局在內之銀行業；包括證券商、證券
    投資信託事業、證券投資顧問事業、證券金融事業、期貨商
    、槓桿交易商、期貨信託事業、期貨經理事業及期貨顧問事
    業在內之證券商及期貨業；包括保險公司及保險合作社在內
    之保險業；信託業等機構及其他經主管機關核定之機構，並
    未列有資產管理公司在內。如債權人均非金融機構，僅屬任
    意調解，尚非強制前置調解事件（司法院101年第2期民事業
    務研究會消費者債務清理專題第5號審查意見參照）。是以
    ，本件聲請人所為本件更生聲請可否准許，即應綜衡聲請人
    之全部收支、信用、財產及勞力（技術）、年齡等狀況，審
    究其現況是否有不能清償債務或有不能清償之虞之情事存在
    。
㈢、關於聲請人之財產收入及支出部分：聲請人名下有5筆現存個
    人保單，郵局存款426元、第一商業銀行存款986元外，別無
    其他財產，此有本院依職權調查聲請人之法務部—高額壽險
    資訊連結作業表及稅務電子閘門財產所得調件明細表、聲請
    人之陳報狀附卷可憑（本院卷第27、31-33、109頁）；聲請
    人陳稱現任職於仁鈺企業股份有限公司，每月薪資約24,000
    元，年終獎金5,000元，中秋獎金1,000元，2個小孩每月各
    領有教育補助3,000元，則本院暫以聲請人陳報最近半年（
    即109年11月至110年4月）之薪資明細核算（本院卷第81、8
    3、115頁），聲請人每月平均薪資為26,372元【計算式：（
    25,000＋25,000＋25,820＋25,600＋26,930＋26,880）÷6＋（5,00
    0＋1,000）÷12＝26,372元，元以下四捨五入】，加計每月領
    取之補助款共6,000元，總計為32,372元作為計算聲請人目
    前償債能力之依據；聲請人主張其配偶乙○○在監服刑，單獨
    扶養2名未成年子女，經本院依職權調閱臺灣高等法院在監
    在押全國紀錄表在卷可憑。聲請人主張其每月生活必要支出
    為膳食費7,000元、勞保費528元、健保費338元、水費92元
    、電費469元、瓦斯費550元、電視費544元、電信費1,714元
    、交通費225元、雜費500元、長女扶養費8,827元、長子扶
    養費10,241元，總計31,208元（本院卷第58頁）。經查，就
    聲請人主張電信費1,714元部分，聲請人固提出電信費繳款
    通知單為證（本院卷第95頁），惟聲請人已負有債務，為償
    還債務，本應必須經歷償債期間較不寬裕之經濟生活而應樽
    節開支，復以依現今智慧型手機LINE及其他通訊軟體，均有
    通話與發送訊息之功能，且國內各家電信業者均已推出低資
    費吃到飽之方案，認其每月電信費應酌減為1,000元始為妥
    適，逾此部分應予剔除。至於聲請人主張其餘之每月必要支
    出，雖未提出全部憑證以資證明，然尚與一般生活水準所應
    支出之金額相當，則本件聲請人主張每月生活必要支出即為
    膳食費7,000元、勞保費528元、健保費338元、水費92元、
    電費469元、瓦斯費550元、電視費544元、電信費1,000元、
    交通費225元、雜費500元、長女扶養費8,827元、長子扶養
    費10,241元，總計30,314元範圍內為合理。
㈣、從而，聲請人主張無法負擔債務等語，以其每月收入約26,37
    2元，扣除每月必要生活支出30,314元後，顯無餘額可供清
    償債務，依合迪股份有限公司陳報債權金額693,842元，及
    自109年6月15日起按年息20%計算之利息，無可提供債務人
    優惠還還款方案（本院卷第139頁），遑論聲請人現積欠之
    債務，其利息部分等仍持續增加中，堪認聲請人客觀上經濟
    狀況已有不能清償債務之情形，而有藉助更生制度調整其與
    債權人間之權利義務關係以重建其經濟生活之必要。
四、綜上所述，聲請人係一般消費者，其已達不能清償債務之程
    度，其中無擔保或無優先權之債務未逾12,000,000元，且未
    經法院裁定開始清算程序或宣告破產；又查無消債條例第6
    條第3項、第8條或第46條各款所定駁回更生聲請之事由存在
    ，則聲請人聲請更生，即應屬有據。本件聲請人聲請更生既
    經准許，併依上開規定命司法事務官進行本件更生程序，爰
    裁定如主文。至聲請人於更生程序開始後，應提出足以為債
    權人會議可決或經法院認為公允之更生方案以供採擇，而司
    法事務官於進行本件更生程序、協助債務人提出更生方案時
    ，亦應依債務人之薪資變化、社會常情及現實環境衡量債務
    人之償債能力，並酌留其生活上應變所需費用，進而協助債
    務人擬定允當之更生方案，始符消債條例重建債務人經濟生
    活之立法目的，附此敘明。
中　　華　　民　　國　　110 　年　　6 　　月　　2 　　日
　　　　　　　　　民事第二庭    法　官　林麗玉
以上正本係照原本作成。
本件不得抗告。
中　　華　　民　　國　　110 　年　　6 　　月　　2 　　日
　　　　　　　　　　　　　　　　書記官　郭春慧